【裁判字號】    99,交聲,881
【裁判日期】    990430
【裁判案由】    聲明異議
【裁判全文】
臺灣高雄地方法院交通事件裁定         99年度交聲字第881號
原處分機關  高雄市政府交通局
法定代理人  王國材
異  議  人  甲○○
即受處分人
上列異議人即受處分人因違反道路交通管理處罰條例案件，對於
高雄市政府交通局民國99年3 月22日所為之處分（原處分案號：
高市交裁字第裁32-B00000000號）聲明異議，本院裁定如下：
    主  文
原處分撤銷。
    理  由
一、原處分意旨略以：異議人即受處分人甲○○前於民國98年1
    月3 日18時5 分許，在高雄市○○路、天祥路口，因闖越紅
    燈而為警攔停舉發，原處分機關因而依道路交通管理處罰條
    例第53條第1 項規定，裁處異議人新臺幣（下同）1800元罰
    鍰，並依同條例第63條第1項記違規點數3 點。
二、異議意旨則以：異議人於前揭時、地為警攔停告知闖紅燈時
    ，即向警員表示沒有闖紅燈，所以員警就開了1 張勸導單，
    並未開舉發單，事後上網查詢，卻發現員警逕以異議人闖紅
    燈為由開單舉發，並在舉發通知單上逕行記載「已把權利告
    知當事人」，然異議人卻從未收受任何違規通知，或經取締
    員警告知權利，故認本件舉發程序有瑕疵，爰聲明異議，請
    求撤銷原處分等語。
三、按汽車駕駛人，行經有燈光號誌管制之交岔路口闖紅燈者，
    處1800元以上5400元以下罰鍰。又汽車駕駛人有前開第53條
    規定之情形者，除依該條處罰鍰外，並予記違規點數3 點，
    道路交通管理處罰條例第53條、第63條第1 項分別定有明文
    。再行為人有本條例之情形者，應填製舉發通知單，並於被
    通知人欄予以勾記，當場舉發者，其通知聯應填記駕駛人或
    行為人姓名、性別、出生年月日、地址、身分證統一編號及
    車主姓名、地址、車牌號碼、車輛種類。被查獲之駕駛人或
    行為人為受處分人時，應於填記通知單後將通知聯交付該駕
    駛人或行為人簽名或蓋章收受之；拒絕簽章者，仍應將通知
    聯交付該駕駛人或行為人收受，並記明其事由及交付之時間
    ；拒絕收受者，應告知其應到案時間及處所，並記明事由與
    告知事項，視為已收受，違反道路交通管理事件統一裁罰基
    準及處理細則第11條第1 項第1 款亦規定明確。
四、經查：
  (一)異議人於上開時、地，因闖越紅燈而為警當場攔停舉發之事
    實，業據證人即舉發員警吳禛泰於本院調查時到庭證述明確
    （本院卷第18頁），並有高雄市政府警察局舉發違反道路交
    通管理事件通知單（本院卷第11頁）、高雄市○○○○○道
    路交通管理事件裁決書（本院卷第7 頁）在卷可稽，應堪認
    定。
  (二)又本件既係當場舉發之案件，依前揭規定，舉發員警自應於
    填記舉發通知單後將通知聯交付異議人簽名或蓋章收受之；
    拒絕簽章者，仍應將該通知聯交付該駕駛人或行為人收受，
    並記明其事由及交付之時間；拒絕收受者，應告知其應到案
    時間及處所，並記明事由與告知事項。然上開舉發通知單僅
    載有「已將權利告知當事人」字樣，並無異議人之簽名或蓋
    章，亦無拒絕簽章、收受之事由、交付之時間及告知應到案
    處所等情之記載，有本件舉發違反道路交通管理事件通知單
    附卷（本院卷第11頁）可查，且證人吳禛泰於本院調查時亦
    具結證稱：通常註記上揭字樣是因為當事人拒收、拒接我才
    會如此註記，但本件我不能確定當時異議人有拒絕收受舉發
    通知單之表示等語（本院卷第18至19頁），是本件異議人於
    遭舉發當時是否曾向員警表示拒絕簽章或收受之情，及取締
    員警是否依法踐行告知異議人其應到案時間及處所，並記明
    事由與告知事項等節，顯有疑義。從而，本件既無證據證明
    取締員警已依規定告知異議人其應到案時間及處所，並詳實
    記明事由與告知事項，依法自不能依道路交通管理事件統一
    裁罰基準及處理細則第11條第1 項第1 款之規定視為異議人
    當場已合法收受舉發單。而事後原舉發員警亦未曾依道路交
    通管理事件統一裁罰基準及處理細則第11條第1 項第2 款之
    規定，將上揭舉發通知單送達異議人，亦有高雄市政府警察
    局三民第二分局99年3 月17日高市警三二分六字第09900062
    55號函（本院卷第8 頁）在卷可稽。從而，異議人辯稱未收
    受舉發單等語，應屬可採。
  (三)本件之舉發通知單既未依規定將異議人拒絕簽章、收受之事
    由、交付之時間及告知應到案處所等事項，詳實記載於舉發
    單上，自難依前揭規定視為異議人已收受該舉發單，且事後
    亦未曾合法送達於異議人，是本件舉發通知單送達程序既有
    上開瑕疵，為使異議人得於應到案日期前陳述意見或辦理救
    濟權利事項，原處分機關應責令舉發機關將舉發通知單合法
    送達予異議人後，再依裁罰基準表所列之情形予以裁罰，方
    為適當。
五、綜上所述，本件道路交通違規事件之舉發通知單並未合法送
    達異議人，原處分機關未量酌前開情事，遽以援引道路交通
    管理處罰條例之相關規定，逕裁處異議人1800元之罰鍰，並
    記違規點數3 點，自有未恰，應由本院撤銷原裁決處分，另
    請原處分機關為適法之處理。
六、據上論斷，爰依道路交通案件處理辦法第20條前段，裁定如
    主文。
中    華    民    國    99    年    4     月    30    日
                    交通法庭  法  官  曾仁勇
如不服本裁定，應於送達後5 日內，向本院提出抗告狀。
以上正本證明與原本無異。
中    華    民    國    99    年    4     月    30    日
                              書記官  王紀芸

司法院資訊處製作；財團法人民間司法改革基金會備份。
